臺灣宜蘭地方法院民事判決
111年度小上字第6號
上  訴  人  億豪管理顧問股份有限公司

法定代理人  王子德  


被 上訴 人  謝惠如    住宜蘭縣○○鄉○○路0段000巷0號上列當
事人間請求給付電信費事件，上訴人對於民國111年2月25日本院
111年度宜小字第25號民事小額判決提起上訴，本院判決如下：
    主      文
上訴駁回。
第二審訴訟費用新臺幣壹仟伍佰元由上訴人負擔。
    事實及理由
壹、程序方面：
    按對於小額程序之第一審判決提起上訴，非以其違背法令為
    理由，不得為之；又上訴狀內應記載上訴理由，表明下列各
    款事項：㈠原判決所違背之法令及其具體內容；㈡依訴訟資料
    可認為原判決有違背法令之具體事實。民事訴訟法第436條
    之24第2項、第436條之25分別定有明文。又所謂判決違背法
    令，乃指判決不適用法規或適用不當，而有民事訴訟法第46
    9條所列第1款至第5款事由時，其判決為當然違背法令。民
    事訴訟法第436條之32第2項準用第468條及第469條第1款至
    第5款亦分別定有明文。另小額程序之第二審判決，依上訴
    意旨足認上訴為無理由者，得不經言詞辯論為之，同法第43
    6條之29第2款亦有明文。本件上訴人提起上訴，已指摘原審
    判決未適用民法第125條之規定，堪認其提起本件上訴已具
    備前開合法要件，先予敘明。
貳、實體方面：
一、上訴意旨略以：緣本件被上訴人申辦遠傳電信股份有限公司
    （下稱遠傳公司）手機門號使用，因而積欠電信費用新臺幣
    （下同）12,941元、專案補貼款37,625元未清償，嗣遠傳公
    司將前揭債權讓與上訴人。又專案補貼款乃係被上訴人提前
    終止電信契約時才須繳之費用，遠傳公司於訂約時提供優惠
    電信服務，使用戶得於申辦門號時以優惠價格取得電信服務
    ，為限制用戶取得專案電信服務後，短時間內隨意終止契約
    ，或累計已繳納帳單金額不多，使電信公司賺取之利益低於
    其成本，而受有債務不履行所致之損害，故約定用戶違反契
    約條款時，須補償一定之金額，此屬損害賠償預定性之違約
    金，是原審認專案補貼款屬遠傳公司販售商品之代價，而適
    用2年短期消滅時效即有不當。本件係因被上訴人逾期未繳
    費，經遠傳公司催繳後仍未付款而視為自行退租，然依上說
    明，提前退租須繳納之專案補貼款，應屬履行利益損失之違
    約金，而非販售商品之代價。從而，關於電信費用及專案補
    貼款之時效，均應適用民法第125條之規定，於15年間不行
    使始消滅，原審未適用民法第125條，自有判決違背法令等
    語。並聲明：㈠原判決廢棄；㈡前項廢棄部分，被上訴人應再
    給付上訴人50,566元及自民國102年11月1日起至清償日止，
    按年息5％計算之利息。
二、本件依民事訴訟法第436條之29條第2款規定，不經言詞辯論
    而為判決，故無被上訴人書狀或陳述。
三、經查：
  ㈠按民法第127條第8款之「商品」，法律條文上雖無明確定義
    ，惟該條所定之請求權，在立法上均有宜速履行或應速履行
    之目的，是所謂「商品」定義之範圍，應自該商品是否屬「
    日常頻繁之交易，且有促從速確定必要性」以為觀察，核諸
    電信業者既以提供有線、無限之電話網路發送、傳輸或接受
    符號、信號、文字、影像、聲音或其他性質之訊息而向使用
    者收取對價，是電信業者以傳遞聲音為業務，並向消費者按
    月收取通話費、月租費，則保持該電信網路之暢通自屬電信
    業者營業之「商品」無疑。再者，我國民法於18年頒布時，
    並無「服務」之概念，而立法解釋本應順應社會變遷並應立
    法目的而為適度擴張，自無將本條之商品限定為動產之必要
    ，且現今社會無線通信業務蓬勃發展，此類債權應有從速促
    其確定之必要性，應認電信業所提供之「電信服務」亦為民
    法第127條第8款所稱之「商品」，而電話服務費請求權亦有
    本條短期時效之適用。是原審認本件上訴人請求被上訴人給
    付之電信服務費有民法第127條第8款短期時效之適用，尚屬
    無誤。
  ㈡另按上訴人所主張之提前終止契約應付之專案補償款，應係
    指服務申請書違約罰則所載略以：「⒈本專案啓用後24個月
    內不得更改低於765之費率方案，之後可更改費率（限使用1
    65（含）以上費率），並於費率變更申請後下一個帳單結帳
    日開始生效。⒉門號使用未滿24個月不得退租。啓用後退租
    （含一退一租或轉預付卡）、違約或違反法令而停機者，需
    繳專案補貼款7,000元。⒊本專案需附上完整之規定資料，始
    享有優惠，且不得與其他優惠方案併用。若勾選服務或勾選
    不清，遠傳電信將直接以大雙網765月租費啓用」等語（見1
    10年度司促字第5073號卷，下稱支付命令卷，第7頁），而
    依上開契約條文文義，可知被上訴人使用手機門號於合約所
    定24個月期限內，提前退租或終止租用關係時，應給付費用
    為「專案補貼款」，隻字未提及屬違約金之約定，且參以服
    務申請書之同意欄記載，確認本件被上訴人已領取專案手機
    等語，足認上開專案補貼款，實乃因被上訴人搭配手機並申
    辦門號，同意綁約一定期間而減免之電信費差額或手機優惠
    價差，實質上應屬遠傳公司販售手機或電信商品之代價，與
    約定違約金係為懲罰性違約者，抑或作為因債務不履行所生
    損害總額預定之性質，顯有不同。從而，上訴人對被上訴人
    主張之專案補貼款之給付請求權，亦應適用民法第127條第8
    款所規定2年短期時效。
  ㈢又消滅時效，自請求權可行使時起算；時效完成後，債務人
    得拒絕給付，民法第128條前段、第144條1項分別定有明文
    。查上訴人請求被上訴人給付之前述電信費用12,941元、專
    案補貼款37,625元，因上訴人未說明被上訴人何時未依約繳
    納電信費，惟依上訴人主張及其所提出之債權讓與證明書，
    可知本件電信費用及專案補貼款之債權請求權至遲於102年1
    0月31日前已發生，則前揭債權至遲於104年10月31日即已消
    滅時效完成，復參酌上訴人提出之中華郵政掛號郵件收件回
    執所載時間為105年5月19日（見支付命令卷第6頁），及上
    訴人於110年9月27日始具狀向本院聲請支付命令（見支付命
    令卷第3頁）等情，足見上訴人前揭債權確已罹於2年短期消
    滅時效。從而，被上訴人為時效抗辯拒絕給付，於法有據。
    原審判決認上訴人之請求權已罹於時效消滅，則被上訴人拒
    絕給付，即屬有據。上訴人之請求為無理由，而駁回上訴人
    之訴，原判決適用法律亦無違誤。
四、綜上所述，原判決並無上訴人所指違背法令之情事，上訴人
    提起本件上訴，指摘原判決不當，求予廢棄改判，依其上訴
    意旨，足認上訴為無理由，爰依民事訴訟法第436條之29第2
     款規定，不經言詞辯論，逕以判決駁回。
五、按於小額訴訟之上訴程序，法院為訴訟費用之裁判時，應確
    定其費用額，民事訴訟法第436條之19第1項、第436條之32
    第1項定有明文。本件第二審裁判費用為1,500元，應由上訴
    人負擔，爰併為裁定如主文第2項所示。
六、據上論結，本件上訴為無理由，依民事訴訟法第436條之29
    第2款、第436條之32第1項、第2項、第449條第1項、第436
    條之19第1項、第78條，判決如主文。
中　　華　　民　　國　　111 　年　　5 　　月　　18　　日
　　　　　　　　　民事庭審判長法　官  鄭貽馨
　　　　　　　　　　　　　　　法  官　張文愷
　　　　　　　　　　　　　　　法  官　黃淑芳
以上正本係照原本作成。
本判決不得上訴。 
中　　華　　民　　國　　111 　年　　5 　　月　　18　　日
                              書記官　廖文瑜